臺北高等行政法院判決　　　　　　　　　　　　　　　九十年度訴字第三八一○號
　　　　　　　　　　　　　　　.
　　原　　　告　天順證券投資顧問股份有限公司
　　代　表　人　甲○○董事長.
　　訴訟代理人　陳禮海（會計師）
　　　　　　　　卓忠三律師
　　被　　　告　臺北市稅捐稽徵處
　　代　表　人　乙○○處長）.
　　訴訟代理人　戊○○
　　　　　　　　丙○○
　　　　　　　　丁○○
右當事人間因營業稅事件，原告不服財政部中華民國九十年三月一日台財訴字第０九
０一三五０四六九號訴願決定，提起行政訴訟。本院判決如左：
　　主  文
原告之訴駁回。
訴訟費用由原告負擔。
　　事  實
一、事實概要：緣原告涉嫌於民國（下同）八十七年一月一日至同年三月十八日銷售
    勞務，金額計新台幣（下同）七、五九五、八二七元（不含稅），短、漏開統一
    發票並漏報銷售額，逃漏營業稅三七九、七九二元，案經被告依據檢舉資料而查
    獲，乃審理除核定原告補徵營業稅三七九、七九二元（原告已於八十七年六月二
    十六日補繳）外，並按其所漏稅額處三倍罰鍰計一、一三九、三００元（計至百
    元止）。原告對罰鍰處分不服，申請復查結果，未獲變更，提起訴願，亦遭駁回
    ，遂向本院提起本件行政訴訟。
二、兩造聲明：
　(一)原告聲明求為判決：訴願決定、復查決定及原處分（指罰鍰部分）均撤銷。
　(二)被告聲明求為判決：駁回原告之訴。
三、兩造之爭點：
　　原告是否於八十七年一月一日至同年三月十八日銷售勞務，金額計七、五九五、
　　八二七元（不含稅），短、漏開統一發票並漏報銷售額？
甲、原告主張之理由：
一、查原告雇用之林明德研究員之私人助理王祖昌，利用公司名義擅自私收會員，計
    自八十七年一月一日起至同年三月十八日止，收受顧問費共計七、五九五、八二
    七元（不含稅）。前述顧問費原告均未收受，詎被告竟誤認該項顧問費係原告之
    收入，遂以短漏開統一發票並漏報銷售額為由，除補徵營業稅三七九、七九二元
    外（原告已於八十七年六月二十六日補繳），並科處三倍罰鍰計一、一三九、三
    ００元。
二、按加值型及非加值型營業稅法第三十二條一項前段規定：「營業人銷售貨物或勞
    務，應依本法營業人開立銷售憑證時限表規定之時限，開立統一發票交付買受人
    。」，另依營業人開立發票時限表規定，原告開立發票應以收款時為限。查本件
    第三人王祖昌與楊志銘同為林明德之私人助理，並非原告之職員，其擅用原告名
    義私收會員，並逕自要求會員匯款至其私人帳戶一事，原告並不知情，若非有人
    檢舉，原告亦無從得知其等之違法行為。因此本件有關之會員既非以原告之名義
    招收，且原告亦未曾收到該等會員所繳之會費，當無銷售勞務及收款之實，自亦
    無違反前開營業稅法之相關規定，其理至明。
三、按「人民違反法律上之義務而應受行政罰之行為，法律無特別規定時，雖不以出
　　於故意為必要，仍須以過失為其責任條件。但應受行政罰之行為，僅須違反禁止
　　規定或作為義務而不以發生損害或危險為其要件者，推定為有過失，於行為人不
　　能舉證證明自己無過失時，即應受處罰。．．．」此有司法院大法官會議釋字第
　　二七五號解釋可資參照，本件第三人王祖昌之行為，原告並無任何故意或過失之
　　行為，被告之處分顯非適法。
四、次查，被告復查決定所為之理由，不外以．．「．．．．卷查申請人（即原告）
    上開違章事實，有本處八十七年五月四日及同年月十八日密文第一二００七、一
    二０二六檢舉函、本處稽核科八十七年五月七日北市稽核乙字第八七一二六九０
    五００號調查函、申請人之證券分析師林明德之私人助理楊志銘於八十七年十月
    九日於本處稽核科所做之談話筆錄、王祖昌之郵政劃撥儲金帳戶對帳單（帳號：
    00000000號）及申請人於八十七年十月二十日所出具之聲明書等影本附
    案可稽，違章事實明確，洵堪認定。．．．．四、至申請人主張王祖昌非公司職
    員．．．惟查依上開楊君於本處稽核科之談話筆錄．．．即分別指明檢舉人係申
    請人之會員及有以申請人名義收受會員會費之情事，．．．．從而原罰緩處分以
    申請人為違章主體，揆諸首揭法條規定並無不合，應予維持」。惟查，被告前開
    論斷，殊屬草率，委不足採。蓋因：
　(一)原告與王祖昌及楊銘志係為不同之權利主體，其等二人並非原告之受僱用，且原
　　告既未授權其等二人以此方式招收會員，且其等所收受之會款亦未曾繳交予原告
　　，被告遽以該等帳戶之對帳以核定原告之銷售額，其認事用法，顯有違誤。
　(二)依復查決定書所載：「．．．楊君於本處稽核課之談話筆錄中稱：『．．．係本
　　人利用王祖昌帳戶收受天順公司會員收入．．．』．．．」等語，實已明白表示
　　此乃楊銘志個人之行為，並非原告授權，故被告實不能依此遽論原告有招收會員
    、銷售勞務之行為。
　(三)又被告依密文第一二０二六檢舉函影本所載：「檢舉人於八十七年一月中旬，從
    而欣賞電視真相台投資股票節目．．．．決定入會參加位於台北市○○○路○段
    五十九號二樓．．．．之天順投資公司．．．．為期三個月之會員．．．．會費
    ．．．．以郵政劃撥儲金匯至天順投資公司郵政劃撥帳號00000000號．
    ．．．」，推論檢舉人為原告之會員，及原告有收受會員費用之情事，更屬荒謬
    。蓋上開所稱帳號既非原告所有，檢舉人所匯款項，原告自不知情亦不可能收到
    。至檢舉人於匯款時是否曾查明該帳號抬頭為何？被告有否查明該帳號究屬何人
    所有？又該資金流程為何？俱未見被告說明。據此以論，被告顯未盡調查之能事
    。
五、況原告於八十七年六月廿日發現王祖昌私收會員一事，一則為維持公司良好之信
    譽，不致因個人不當行為而有所失；二則為保護受騙之會員，故立即要求林明德
    出面處理，將王、楊等人所收之會費列報，並於八十七年六月廿六日補繳營業稅
    。詎被告竟執此認定原告知情，惟此實係原告為維護公司利益所為，並非原告承
    認有何過失之行為。
六、綜右所述，原告於本案自始至終實處受害者之地位，縱有王祖昌等冒名招收會員
    之實，亦與原告無所干涉。詎被告及訴願決定機關不查，違法損害原告之權利，
    請判決如訴之聲明，俾符法旨而障權益。
乙、被告主張之理由：
一、按行為時營業稅法第三十二條第一項前段規定：「營業人銷售貨物或勞務，應依
    本法營業人開立銷售憑證時限表規定之時限，開立統一發票交付買受人。」同法
    第三十五條第一項規定：「營業人除本法另有規定外，不論有無銷售額，應以每
    二月為一期，於次期開始十五日內，填具規定格式之申報書，檢附退抵稅款及其
    他有關文件，向主管稽徵機關申報銷售額、應納或溢付營業稅額。其有應納營業
    稅額者，應先向公庫繳納後，檢同繳納收據一併申報。」同法第四十三條第一項
    第四款、第五款規定：「營業人有左列情形之一者，主管稽徵機關得依照查得之
    資料，核定其銷售額及應納稅額並補徵之︰四、短報、漏報銷售額者。五、漏開
    統一發票．．．者。」同法第五十一條第三款規定：「納稅義務人，有左列情形
    之一者，除追繳稅款外，按所漏稅額處一倍至十倍罰鍰，並得停止其營業：三、
    短報或漏報銷售額者。」
二、卷查原告之違章事實，有被告八十七年五月四日及同年月十八日密文第一二○○
　　七、一二○二六號檢舉函、被告八十七年五月七日北市稽核乙字第八七一二六九
　　○五○○號調查函、原告之證券分析師林明德之助理楊志銘八十七年十月九日於
　　被告處所作之談話筆錄、王祖昌之郵政劃撥儲金帳戶對帳單（帳號：00000
　　000號）及原告八十七年十月二十日所出具之聲明書等影本附案可稽，違章事
　　證明確，堪予認定。有關原告主張王祖昌並非公司職員，其係利用公司名義私收
　　會員，本案之漏稅行為並非公司所為乙節，惟查依上開楊志銘於被告處之談話筆
　　錄陳稱略以：「．．．係本人利用王祖昌帳戶收受天順公司會員收入．．．。」
　　另據被告密文第一二○二六號檢舉函影本所載略以：「檢舉人於八十七年一月中
    旬，從欣賞電視真相台投資股票節目．．．，決定入會參加位於台北市○○○路
    ○段五十九號二樓．．．之天順投資顧問公司．．．為期三個月之會員，會費（
    顧問費）．．．以郵政劃撥儲金匯至天順公司郵政劃撥帳號00000000號
    ．．．。」即分別指明檢舉人係為原告之會員及有以原告名義收受會員會費之情
    事；且原告亦表明已將案關會費列報並補繳所漏稅款，是本件應純屬原告內部管
    理疏失。從而原罰鍰處分以原告為違章主體，揆諸首揭法條規定並無不合，敬請
    續予維持。
三、綜上論結，原告之訴應認為無理由，請依法駁回原告之訴。
　　理  由
一、按「營業人銷售貨物或勞務，應依本法營業人開立銷售憑證時限表規定之時限，
    開立統一發票交付買受人。」、「營業人除本法另有規定外，不論有無銷售額，
    應以每二月為一期，於次期開始十五日內，填具規定格式之申報書，檢附退抵稅
    款及其他有關文件，向主管稽徵機關申報銷售額、應納或溢付營業稅額。其有應
    納營業稅額者，應先向公庫繳納後，檢同繳納收據一併申報。」及「納稅義務人
    ，有左列情形之一者，除追繳稅款外，按所漏稅額處一倍至十倍罰鍰，並得停止
    其營業：三、短報或漏報銷售額者。」分別為營業稅法第三十二條第一項前段、
    第三十五條第一項及第五十一條第三款所明定。
二、本件原告涉嫌於八十七年一月一日至同年三月十八日銷售勞務，金額計七、五
    九五、八二七元（不含稅），短、漏開統一發票並漏報銷售額，逃漏營業稅三七
    九、七九二元，案經被告依據檢舉資料而查獲，經審理違章成立，乃按其所漏稅
    額處三倍罰鍰計一、一三九、三００元。原告不服，主張王祖昌並非原告公司職
    員，係林明德研究員之私人助理，其利用公司名義私收會員，經原告於八十七年
    六月二十日發現後即要求林明德出面處理，將其所收會費列報，並於八十七年六
    月二十六日以公司名義自動補繳營業稅，本案漏稅行為非公司所為，事實發現後
    原告即刻處理自動補繳申報，原告係受害人，再受罰鍰實有失公道云云，申請復
    查。被告復查決定略以，原告上開違章事實，有被告八十七年五月四日及同年月
    十八日密文第一二００七、一二０二六號檢舉函、被告八十七年五月七日北市稽
    核乙字第八七一二六九０五００號調查函、被告之證券分析師林明德之助理楊志
    銘八十七年十月九日於被告處所所作之談話筆錄、王祖昌之郵政劃撥儲金帳戶對
    帳單（帳號：00000000號）及原告八十七年十月二十日所出具之聲明書
    等影本附案可稽，違章事證明確，洵堪認定。另依上開楊志銘於被告之談話筆錄
    中稱：「．．．係本人利用王祖昌帳戶收受天順公司會員收入．．．。」另據被
    告密文第一二０二六號檢舉函影本所載略以：「檢舉人於八十七年一月中旬，從
    欣賞電視真相台投資股票節目．．．，決定入會參加位於台北市○○○路○段五
    十九號二樓之天順投資顧問公司，為期三個月之會員，會費（顧問費）以郵政劃
    撥儲金匯至天順公司郵政劃撥帳號00000000號。」即分別指明檢舉人係
    為原告之會員及有以原告名義收受會員會費之情事；且原告亦於復查理由中表明
    已將案關會費列報並補繳所漏稅款，是所訴並不足採等由，乃駁回其復查之申請
    。原告仍持前詞，提起訴願，亦遭駁回，原告猶不服，提起行政訴訟，主張理由
    如事實欄所載。
三、查原告於本院審理時雖辯稱：「原告有在真相電視台託播廣告，但沒有提供公司
    帳戶及公司地址，只是提供一支公司的電話號碼，在林明德講解股市行情的時候
    打出字幕，字幕是顯示該支電話號碼觀眾若有股票的問題可以請教林明德。我們
    並沒有要觀眾加入會員，亦沒有要觀眾匯款。是林明德的助理接到電話後自己叫
    客戶匯款到私人帳戶，林明德的助理是在我們公司辦公室接聽電話，但我們公司
    並不知道他請私人助理做什麼，林明德是領我們的薪水，公司總共聘有七、八個
    分析員，林明德是其中之一。我們不知道林明德是否知道他私人助理在招募會員
    ，但林明德告訴公司說他不知道。林明德請的助理是領誰的薪水我們不知道」、
    「託播廣告合約已丟掉了，合約內容只是請林明德到真相電視台講解股票」，惟
    被告接獲檢舉後，調取林明德的助理王祖昌之郵政劃撥儲金帳戶對帳單（帳號：
    00000000號）發現該帳戶於八十七年一月一日至同年三月十八日共收入
    九、五二三、三八九元，被告即認定此為原告之營業額（含稅），並因原告表示
    其中一、五四七、七七○元已開立發票，乃予以扣除，以其餘額七、九七五、六
    一九元（含稅）為原告漏報之營業額，據以認定其短、漏開統一發票，漏報銷售
    額七、五九五、八二七元（不含稅），逃漏營業稅三七九、七九二元。此有被告
    之稽核報告書及王祖昌之郵政劃撥儲金帳戶對帳單附原處分卷可稽，原告對此查
    獲經過及計算方法並不爭執（見本院言詞辯論筆錄），則原告既已於被告查獲前
    ，即就林明德的助理王祖昌之郵政劃撥儲金帳戶收入之部分金額開立發票，自難
    謂其對林明德或其助理王祖昌、楊志銘利用原告公司名義招攬會員，收取報酬之
    行為，事先毫無所悉，否則何以迄今未見原告對林明德及其助理追究法律責任。
    且原告既自認其在真相電視台託播廣告，並請林明德到真相電視台講解股票，及
    提供一支原告公司的電話號碼，在林明德講解股市行情的時候打出字幕，顯示該
    支電話號碼，觀眾若有股票的問題可以請教林明德等字樣，林明德又是原告聘用
    之分析員，其助理係在原告公司辦公室接聽電話等情不諱，則原告顯然已授權林
    明德為其招攬業務（按原告公司經營業務即係證券投資顧問），林明德招募會員
    之效果及於原告，其收取證券投資顧問之報酬，即為原告銷售勞務之收入，縱使
    林明德之助理私設帳戶收取客戶支付之款項，亦屬原告公司內部對林明德及其助
    理如何追究法律責任之問題，並不影響原告對外之法律責任，包括申報繳納營業
    稅之義務。又縱使係林明德自聘助理在原告公司辦公室接聽電話及私設帳戶，然
    長達數月，原告之代表人竟未發現，足見其監督管理顯有不周，致造成原告公司
    短、漏開統一發票，漏報銷售額，逃漏營業稅之結果，實難辭過失之咎，且依代
    表之法理，原告代表人之過失即為原告公司之過失，被告據以向原告補徵營業稅
    ，並按其所漏稅額處三倍罰鍰計一、一三九、三００元，揆諸前開規定，自無不
    合。
四、綜上所述，被告所為罰鍰處分，於法並無不合，復查及訴願決定遞予維持，均無
    違誤，原告起訴意旨，仍執前詞，請求撤銷訴願決定、復查決定及原處分（指罰
    鍰部分），為無理由，應予駁回。
據上論結，本件原告之訴為無理由，爰依行政訴訟法第九十八條第三項前段，判決如
主文。
中　　華　　民　　國　　九十一　　　年　　　十二　　　月　　　十二　　　日
                                  臺北高等行政法院  第三庭
                                            審判長  法  官　姜素娥
      　　　　　　　　　　　　　　　　　　　　      法　官　吳東都
      　　　　　　　　　　　　　　　　　　　　      法　官　林文舟
右為正本係照原本作成。
如不服本判決，應於送達後二十日內，向本院提出上訴狀並表明上訴理由，如於本判
決宣示後送達前提起上訴者，應於判決送達後二十日內補提上訴理由書（須按他造人
數附繕本）。
中　　華　　民　　國　　九十一　　　年　　　十二　　　月　　　十六　　　日
                                                    書記官  余淑芬
